【裁判字號】    90,訴,1226
【裁判日期】    900928
【裁判案由】    毒品危害防制條例
【裁判全文】
臺灣高雄地方法院刑事判決                          九十年度訴字第一二二六號
    公  訴  人  臺灣高雄地方法院檢察署檢察官
    被      告  甲○○
右列被告因違反毒品危害防制條例案件，經檢察官提起公訴（九十年度毒偵字第一二
三０號），本院判決如左：
    主  文
甲○○連續施用第一級毒品，累犯，處有期徒刑拾月；又施用第二級毒品，累犯，處
有期徒刑伍月，應執行有期徒刑壹年貳月。
    事  實
一、甲○○曾於民國八十六年間因竊盜案件，經本院判處有期徒刑六月確定，於八十
    七年二月十二日入監執行，甫於八十七年八月十一日執行完畢（構成累犯）。又
    於八十九年間，因施用毒品案件，經裁定送觀察、勒戒後，認無繼續施用毒品之
    傾向，由臺灣高雄地方法院檢察署檢察官於八十九年二月二十三日，以該署八十
    九年度毒偵字第一二五二號不起訴處分確定後，再因施用毒品案件，經觀察勒戒
    後，認有繼續施用毒品之傾向，先送強制戒治，並由臺灣高雄地方法院檢察署檢
    察官提起公訴，嗣於八十九年九月十五日，經本院以八十九年度訴字第一七九０
    號判處有期徒刑七月確定（尚未執行，未構成累犯）。詎仍不知悔改，復於八十
    九年八月下旬某日（即甲○○於八十九年七月十九日停止戒治出所後一個月）起
    至九十年一月三十日十五時三十分許回溯二十四小時止內之某時止，在其位於高
    雄市○○區○○路一九六巷四號住處，連續施用第一級毒品海洛因多次，另於九
    十年一月三十日十五時三十分許起，回溯二十四小時止內之某時，在不詳處所，
    又施用第二級毒品安非他命一次。嗣於九十年一月三十日十五時許，在高雄市○
    ○區○○路旁為警查獲，經採尿送驗後，始查知上情。
二、案經高雄市政府警察局小港分局報告台灣高雄地方法院檢察署檢察官偵查起訴。
    理  由
一、本件訊據被告對右揭時、地施用第一級毒品海洛因之犯行，坦承不諱，惟矢口否
    認施用第二級毒品安非命之犯行。惟將被告於九十年一月三十日十五時三十分許
    ，為警查獲時所採集之尿液，送高雄市立凱旋醫院檢驗之結果，係呈嗎啡及甲基
    安非他命之陽性反應，有該院九十年二月二十三日出具之尿液檢驗成績書一紙在
    卷可稽。另經本院將被告之上開尿液送請高雄醫學大學附設中和紀念醫院，以酵
    素免疫分析法及氣相層析質譜儀法複驗結果，亦呈嗎啡及安非他命陽性反應，復
    有該醫院九十年六月五日編號九○○六─九四號濫用藥物尿液檢驗報告一紙在卷
    足憑。且前開尿液檢驗報告上已載明係以ＧＣ／ＭＳ（即氣相層析質譜儀法）檢
    驗；而「若以氣相層析質譜儀（ＧＣ／ＭＳ）作藥物及其代謝產物之定性及定量
    分析，幾乎不會有偽陽性反應產生」，此經台北榮民總醫院八十三年四月七日以
    八三北總內字第三○五九號函示明確。此外，因海洛因經施用入人體，平均約二
    十六小時內由其尿液中可驗出嗎啡陽性反應，此經行政院衛生署藥物食品檢驗局
    八十一年九月八日（八一）藥檢壹字第八一一四八八五號函示明確；而甲基安非
    他命經口服投與後，約百分之七十於二十四小時內可自尿液中排出，又其尿液內
    含甲基安非他命成分之檢出，與投與甲基安非他命的量、個人體質、檢驗儀器之
    精密度有關，通常採尿化驗是否呈陽性反應，應以投與後二十四小時內所採者為
    宜，此有行政院衛生署藥物食品檢驗局（八０）藥檢壹字第四五二九號函可佐。
    足見被告應有於九十年一月三十日十五時三十分許經警查獲採尿時起回溯二十四
    小時止內之某時（不含公權力拘束之時間），在不詳地點處施用第二級毒品安非
    他命之行為。被告辯稱無施用第二級毒品安非他命之行為，無非係卸責之詞，不
    足採信，從而其有於前揭時間施用第一級毒品及第二級毒品之犯行，洵堪認定。
二、又被告曾因施用毒品案件，經依本院以八十九年度毒聲字第一二五二號裁定送觀
    察、勒戒後，認無繼續施用毒品之傾向，由臺灣高雄地方法院檢察署檢察官於八
    十九年二月二十三日以八十九年度毒偵字第二四號、第一四四五號、第一八０五
    號為不起訴處分確定。復再度因施用毒品案件，經本院裁定送觀察勒戒後，認有
    繼續施用毒品之傾向，再裁定送強制戒治，並由臺灣高雄地方法院檢察署檢察官
    提起公訴，嗣於八十九年九月十五日，經本院以八十九年度訴字第一七九０號判
    處有期徒刑七月確定乙節，有上開不起訴處分書、刑事判決書及台灣高等法院被
    告全國前案紀案表、臺灣高雄地方法院檢察署刑案資料查註紀錄表各一份在卷可
    稽。被告三犯施用毒品犯行，事證明確，應依法論科。
三、按犯毒品危害防制條例第十條之施用毒品罪者，檢察官應先將被告送勒戒處所觀
    察、勒戒，經觀察、勒戒後，無繼續施用傾向者，應由檢察官為不起訴之處分。
    依前項規定為不起訴處分後，再犯判刑後五年內三犯同條例第十條之罪者，不適
    用前項之規定（即仍應依法追訴其施用毒品之罪刑），毒品危害防制條例第二十
    條第二項、第三項，第二十三條定有明文。是被告曾因施用毒品案件，經依首揭
    條文裁定送觀察、勒戒後，認無繼續施用毒品傾向，由檢察官為不起訴處分確定
    ；嗣後於五年內再犯施用毒品之罪，經檢察官提起公訴，並由法院判處有期徒刑
    七月確定。其於再犯判刑後五年內三犯施用第一級毒品及第二級毒品行為，核其
    所為，係犯毒品危害防制條例第十條第一項、第二項之罪。其持有毒品之低度行
    為，為施用毒品之高度行為所吸收，不另論罪。又被告先後多次施用第一級毒品
    之行為，時間緊接，所犯罪名相同，顯係基於概括犯意為之，為連續犯，應依刑
    法第五十六條之規定論以一罪，並加重其刑。又所犯施用第一級毒品及第二級毒
    品二罪間，犯意各別，罪名不同，應分論併罪之。爰審酌被告施用毒品性質上乃
    屬對自我身心健康之自戕行為，其行為本身對社會所造成之損害並非直接、巨大
    ，以及其犯罪動機、目的、手段及所生危害等一切情狀，分別量處如主文所示之
    刑，並定應執行刑。
四、另公訴人就被告於九十年一月三十日十五時三十分許回溯二十四小時內之某時止
    以外之時間，施用第一級毒品之犯行，雖未起訴，惟與業經起訴之施用第一級毒
    品犯行間，其時間緊接，所犯罪名相同，顯係基於概括犯意為之，既具有連續犯
    之裁判上一罪之關係，自當由本院併予裁判，附此敘明。
據上論斷，應依刑事訴訟法第二百九十九條第一項前段，毒品危害防制條例第十條第
一項、第二項，刑法第十一條前段、第五十六條、第四十七條、第五十一條第五款，
判決如主文。
中      華      民      國      九十      年      九      月    二十八  日
                                臺灣高雄地方法院刑事第二庭
                                    審判長法  官  黃三友
                                          法  官  卓立婷
                                          法  官  高英賓
右正本證明與原本無異。
如不服本裁定，應於裁定送達後五日內，向本院提出抗告狀。
                                          書記官  林雯琪
中      華      民      國      九十      年      十      月     三     日
附錄論罪科刑法條：
毒品危害防制條例第十條
施用第一級毒品者，處六月以上五年以下有期徒刑。
施用第二級毒品者，處三年以下有期徒刑。


司法院資訊處製作；財團法人民間司法改革基金會備份。
